台灣高等法院台中分院刑事判決　　　95年度交上訴字第2513號
上　訴　人　台灣台中地方法院檢察署檢察官
上　訴　人
即　被　告　甲○○
選任辯護人　李仲景律師
上　訴　人
即　被　告　戊○○
選任辯護人　張柏山律師
　　　　　　洪煌村律師
上列上訴人因過失致死案件，不服台灣台中地方法院95年度交訴
字第129號中華民國95年8月16日第一審判決（起訴案號：台灣台
中地方法院檢察署95年度偵字第5532號），提起上訴，本院判決
如下：
    主  文
原判決均撤銷。
甲○○犯業務過失致人於死罪，處有期徒刑貳年捌月。減為有期
徒刑壹年肆月。
戊○○犯過失致人於死罪，處有期徒刑壹年。減為有期徒刑陸月
，如易科罰金，以銀元參佰元即新台幣玖佰元折算壹日。緩刑參
年。
    事  實
一、戊○○應注意於交岔路口十公尺內不得臨時停車，甲○○則
    為受僱於大邦交通有限公司之聯結車司機，以駕駛為業務，
    乃從事業務之人，本應注意汽車行經道路修理路段，應減速
    慢行，作隨時停車之準備；並注意車前狀況，隨時採取必要
    之安全措施；行經閃光黃燈號誌時，應減速接近，注意安全
    ，小心通過；變換車道時，應讓直行車先行，並注意安全距
    離。甲○○、戊○○均預見如未謹慎停車、行車將因而發生
    車禍致人於死，依當時情形亦無不能注意之情形，戊○○、
    甲○○竟均疏未注意及此，戊○○於民國95年1月16日晚上1
    9時50分許，將其所有之OH－8401號自用小客車，停放在台
    中縣梧棲鎮○○路與文昌路之交岔路口後下車至其所營之檳
    榔攤。於同日晚上20時25分許，甲○○駕駛之FY－713號聯
    結車沿梧棲鎮○○路內側車道南向行駛時，至有閃光黃燈號
    誌之文化路與文昌路口前之內側車道有施工路段，因施工單
    位警示燈光、車道縮減改道等標誌不足，甲○○於接近施工
    路段時，發現內側道路施工，未注意車前狀況，減速慢行，
    讓直行車先行，作隨時停車之準備，採取必要之安全措施，
    即變換車道，向道路外側行駛。適卓筠卿騎乘M27－0854號
    重型機車搭載其弟卓羿廷沿文化路南向行駛，行經該處，卓
    筠卿為閃避戊○○停放於路邊之上開小客車，向左側偏駛，
    而擦撞及戊○○上開車輛左後方後失控倒地，遭甲○○之聯
    結車右後車輪輾過，致卓筠卿、卓羿廷因頭部碾壓創，頭骨
    碎裂致死。甲○○見肇事後，隨即請戊○○代為報警，並於
    警員到達現場時，戊○○、甲○○均自首犯罪，而接受裁判
    。
二、案經乙○○（卓筠卿、卓羿廷之父）訴請台灣台中地方法院
    檢察署檢察官偵查起訴。
    理  由
一、上訴人即被告甲○○對於上揭事實坦承不諱，並有相驗屍體
    相片13張、現場照片21張、現場重建相片14張、汽車監理資
    料、員警職務報告、台中縣警察局道路交通事故肇事人自首
    情形紀錄表、道路交通事故現場圖、道路交通事故調查報告
    表(一)(二)各一份在卷足資佐證。被害人卓筠卿、卓羿廷確係因
    本件車禍受傷死亡，亦經台灣台中地方法院檢察署檢察官督
    同法醫師相驗屬實，製有勘驗筆錄、相驗屍體證明書、驗斷
    書各一份附卷可憑。
二、上訴人即被告戊○○辯稱：其OH-8401號小客車左側廂蓋凹
    陷，並非由被害人機車右手把所造成。被害人機車應係在到
    達其小客車停放位置，與他車發生擦撞或其他因素倒地，遭
    同案被告甲○○之聯結車右後車輪碾斃。被告戊○○雖違規
    停車，但其違規行為與被害人之死亡無因果關係。被告戊○
    ○之小客車停放於梧棲鎮○○路與文昌路口時，有顯示停車
    燈；且係停放在被告戊○○妻子丁○○所營檳榔攤旁，燈火
    通明。縱認被害人之機車有擦撞被告戊○○之小客車，如被
    害人稍加注意，不致於因閃避不及，致擦撞被告之小客車，
    而遭甲○○之聯結車右後車輪碾斃。被告戊○○之違規停車
    與被害人之死亡無因果關係云云。經查，戊○○於95年1 月
    17日警詢時及檢察官偵詢時，供稱：伊OH-8401號小客於事
    故發生日晚時50分許，就停在該處。於車禍後，後退約10
    公尺。其OH-8401號小客車車禍後，發見左後方向燈、左後
    行李箱上車角撞凹，是新痕，以前沒有與其他車輛撞擊過，
    也沒有被撞過（見相驗卷宗第9、38頁）；於95年4月10日檢
    察官詢問時，亦供稱：只是臨時停放在交岔路口內等語（見
    偵字第5532號卷第16頁）。參以現場圖與證人即承辦之員警
    翁文蓋於本院證稱其所製作之現場圖被告戊○○之小客車停
    車處，係移動後伊至現場之停車位置，並非事故發生時之停
    車位置等語（見本院卷第116頁）；且證稱檢察官到現場時
    ，戊○○清楚說他的車原來是停在檳榔攤招牌前的柏油路上
    等語（見本院卷第116頁）。足認被告戊○○於事故發生時
    ，其小客車係停放於交岔路口內之路旁柏油路上。另肇事後
    ，被告戊○○所駕駛之OH-8401號小客車左後方向燈上方行
    李箱轉角凹陷；後險桿左邊轉角處有擦痕，經與被害人之機
    車比對，機車右手把與小客車左方向燈上方之行李箱轉角凹
    陷處度相符；機車擋風板最前緣處與小客車後保險桿左邊轉
    角處高度相符，有照片二張可憑（見相驗卷第89、90頁）。
    被告戊○○亦承認均為新痕，沒有與人碰撞，亦未曾遭他人
    撞擊。足認車禍發生時，被告戊○○將其小客車停於交岔路
    口內，致被害人騎機車行經該處時，不及閃避，擦撞其小客
    車左後角，失控倒地，遭同案被告甲○○所駕駛，因迴避施
    工中之內側快車道向右偏駛，未減速慢行，作隨時停車準備
    之聯結車右後車輪碾過。被告戊○○否認被害人之機車有擦
    撞其小客車云云，與事實不符，不能採信。
三、按「交岔路口十公尺內，不得臨時停車」「禁止臨時停車處
    所不得停車」，道路交通安全規則第111條第1項第2款、第
    112條第1項第1款分別定有明文。又「汽車行經道路修理路
    段，應減速慢行，作隨時停車之準備」；「汽車行駛時，駕
    駛人應注意車前狀況，隨時採取必要之安全措施」「變換車
    道，應讓直行車先行，並注意安全距離」，道路交通安全規
    則第93條第1項第2款、第94第3項、第98條第1項第6款定有
    明文；又「閃光黃燈表示警告，車輛應減速接近，注意安全
    ，小心通過」，道路交通標誌標線號誌設置規則第211條第1
    項第1款，亦設有規定。本件被告戊○○，原應注意不得於
    交岔路口內停車，且無不能注意之情形，於上開交岔路口內
    停車；被告甲○○駕駛聯結車行經上開肇事路段，原應注意
    上述道路交通安全規定，且依其狀況，又非不能注意，竟疏
    不注意，以致肇事，致被害人卓筠卿、卓羿廷死亡，被告戊
    ○○、甲○○均顯有過失。被告戊○○如未違規將其小客車
    停放於交岔路口內；被告甲○○如能注意車前狀況，減速慢
    行，作隨時停車之準備，並於變換車道時，注意讓直行之被
    害人機車先行，則必可避免本件車禍之發生。本案車禍之發
    生致被害人卓筠卿、卓羿廷之死亡，與被告二人之過失顯具
    有相當因果關係。本案經送台中縣區車輛行車事故鑑定委員
    會鑑結果認：甲○○駕車行經施工地、肇事地段之前，顯未
    注意車前狀況減速謹慎行駛，行近施工地點即貿然以較快車
    速向右變換車道導致重機車防範不及，甲○○應有違反道路
    交通規則第93條第1項第2款：行經道路修理路段，應減速慢
    行，作隨時停車之準備；第94條第3項前段段：汽車行駛時
    ，駕駛人應注意車前狀況，隨時採取必要之安全措施；第98
    條第1項第6款：變換車道，應讓直行車先行，並注意安全距
    離；道路交通標誌標線號誌設置規則第211條第1項第1款：
    閃光黃燈表示警告，車輛應減速接近，注意安全，小心通過
    等規定，為肇事主因。本會委員認戊○○若未將自小客車違
    規停放該處，則重機車向右閃避時，應不致撞上自小客車左
    後角後二人再摔往前方外側快車道，本件車禍戊○○有違反
    道路交通案規則第111條第1項第2款、第112條第1項第1款：
    交岔路口十公尺內，不得臨時停車；禁止臨時停車處所不得
    停車等規定，為肇事次因。本會委員認為施工單位在肇事地
    點警示燈、車道縮減改道標誌不足，有違反道路交通標誌標
    線設置規則第145條等規定。」再經車輛行事故覆議鑑定委
    員會鑑定，亦採相同之見解，此有台中縣區車輛行車事故鑑
    定委員會分析意見、覆議委員會函可憑（見本院卷第50、71
    頁）。本件被告戊○○所為上開被害人卓筠卿所騎之機車並
    未因擦撞其停放於路邊之上開小客車；縱有擦撞，亦與車禍
    之發生無因果關係之辯詞，不能採信。綜上各證及說明，被
    告戊○○、甲○○之過失犯行，事證至臻明確，可以認定。
三、被告甲○○係職業駕駛人，其於執行業務中肇事致人於死，
    核被告甲○○所為，係犯刑法第276條第2項之業務過失致死
    罪。被告戊○○所為，係犯同法第276條第1項之過失致死罪
    。被告甲○○、戊○○均係以一過失行為而致被害人卓筠卿
    、卓羿廷二人死亡，觸犯相同二罪名，為想像競合犯，應從
    一處斷。被告甲○○、戊○○均於肇事後犯罪未發覺前，向
    台中縣警察局清水分局梧棲分駐所自首，有警局筆錄及台中
    縣警察局道路交通事故肇事人自首情形紀錄表可稽，並接受
    裁判，合於自首規定。於刑法第62條，應適用修正前行為時
    之刑法第62條規定，減輕其刑。
四、原審判決認被告二人過失犯行，事證明確，對被告二人論處
    罪刑，固非無見。但(1)原審判決對於施工單位在肇事地點警
    示燈、車道縮減改道標誌不足，有違反道路交通標誌標線設
    置規則第145條等規定，未予認定。(2)又肇事地點之交岔路
    口設有閃光黃燈，且被告甲○○所行駛之內側快車道施工中
    ，依規定，應減速慢行應減速慢行，作隨時停車之準備；或
    應減速接近，注意安全，小心通過，原審判決亦未認定。(3)
    本件犯罪在96年4月24日以前，合於中華民國九十六年罪犯
    減刑條例規定，原審未及減刑。(4)刑法施行法第1條之1第1
    項規定：中華民國94年1月7日刑法修正施行後，刑法分則編
    所定罰金之貨幣單位為新台幣。同法第2項規定：94年1月7
    日刑法修正施行後，就其所定數額提高為三十倍。但72年6
    月26日至94年1月7日新增或修正之條文，就其所定數額提高
    為三倍。揆其立法說明，該條文第2項係考量新修正之刑法
    施行後，不再適用現行法規所定貨幣單位折算新台幣條例，
    為使罰金數額趨於一致，避免衍生新舊法比較適用問題，以
    緩和實務適用法律之衝擊之前提下，規定第2項如上。顯見
    刑法施行法第1條之1第2項增訂後，刑法條文定有罰金者，
    自無再適用罰金罰鍰提高標準條例第1條提高倍數之餘地。
    原判決據上論結欄未援引修正後刑法施行法第1條之1第2項
    規定，而係援引罰金罰鍰提高標準條例第1條前段規定，資
    為罰金提高倍數之依據，按諸前揭說明，其適用法則即有未
    法當。(5)另本件犯罪，因戊○○將小客車停放於交岔路口內
    ，致被害人機車閃避不及擦撞戊○○小客車左後角，失控倒
    地，被適時駛至，未減速慢行、讓被害人機車先行之被告甲
    ○○所駕駛之聯結車後輪輾壓，而致被害人二人死亡。被告
    甲○○之過失責任雖較嚴重，但戊○○之過失亦屬重大。原
    審就犯業務過失致死罪之甲○○量處有期徒刑三年二月；就
    犯一般過失致死罪之戊○○量處有期徒刑一年，本院認就甲
    ○○部分有量刑過重之情形。被告戊○○上訴否認犯罪，為
    無理由。被告甲○○上訴指摘原審判決量刑過重，為有理由
    。且原審判決有上開瑕疵，應由本院將原審判決撤銷，並自
    為判決。另檢察官依告訴人之聲請上訴，略以被告戊○○一
    再做無罪辯駁，無任何道謙及賠償，原審量處有期徒刑一年
    ，量刑過輕等語，指摘原審判決量刑不當。惟戊○○已於本
    院審理時，與被害人家屬成立和解，賠償損害，此有和解書
    可憑，是檢察官之上訴為無理由。查本件車禍致被害人二人
    死亡，所生之損害重大。但本件車禍之發生，係由於被告甲
    ○○及戊○○之上開過失，與施工單位在肇事地點警示燈、
    車道縮減改道標誌不足所造成。車禍之責任，並非全部歸屬
    被告甲○○、戊○○。爰審酌被告甲○○、戊○○過失程度
    、所造成之損害、戊○○已與被害人達成和解及被告二人犯
    後之態度等一切情狀，各量處如主文所示之刑。又本件犯罪
    在96年4月24日以前，所犯為刑法第276條第1項、第2項之罪
    ，合於減刑條件，應依中華民國96年罪犯減刑條例第2條第1
    項第3款、第7條第1項、第2項，減其宣告刑，並依同條例第
    9條、修正前刑法第41條第1項前段、修正前罰金罰鍰提高標
    準條例第2條前段，諭知易科罰金之折算標準。本件被告戊
    ○○前未曾因故意犯罪而受有期徒刑以上刑之宣告，受此次
    刑之宣告後，應知警惕而無再犯之虞，且已與被害人家屬成
    立和解，被害人家屬同意予以緩刑諭知。爰予緩刑之宣告。
五、按行為後法律有變更者，適用行為時之法律。但行為後之法
    律有利於行為人者，適用最有利於行為人之法律，刑法第2
    條第1項前段，定有明文。本件被告犯罪時，關於刑法第62
    條原規定對於未發覺之犯罪自首而受裁判者，減輕其刑。行
    為後，修正為得減輕其刑。經比較新舊法，以修正前之刑法
    較有利於被告，應適用修正前行為時之規定。又本件被告犯
    罪後，刑法第33條第5款關於罰金法定最低度刑，原規定為
    銀元一元以上。95年7月1日修正公布施行之刑法第33條第5
    款則規定為新台幣一千元以上，以百元計算之。修正後之刑
    法第33條第5款規定，並非有利於行為人，依刑法第2條第1
    項規定，應適用行為時之規定，併此敘明。又依被告戊○○
    犯本件之罪時之刑法第41條第1項前段、罰金罰鍰提高標準
    條例第2條前段（已刪除）規定，易科罰金之折算標準為銀
    元100元以上銀元300元以下折算一日。惟95年7月1日修正公
    布施行之刑法第41條第1項前段則規定，易科罰金之折算標
    準為新台幣一千元、二千元或三千元折算一日，易科罰金。
    比較修正前後之易科罰金折算標準，以95年7月1日修正公布
    前之規定，較有利於受刑人，則應依刑法第2條第1項前段，
    適用修正前刑法第41條第1項前段及修正前之罰金罰鍰提高
    標準條例第2條前段規定，定其折算標準。
據上論斷，應依刑事訴訟法第369條第1項前段、第364條、第299
條第1項前段，刑法第2條第1項、第276條第1項、第2項、第55條
、第74條第1項第1款，修正前刑法第62條前段、第41條第1項前
段、修正前罰金罰鍰提高標準條例第2條前段；刑法施行法第1條
之1第2項，中華民國九十六年罪犯減刑條例第2條第1項第3款、
第7條第1、2項、第9條，判決如主文。
本案經檢察官丙○○到庭執行職務。
中　　華　　民　　國　　96　　年　　7　　月　　25 　　日
            刑事第九庭    審判長法　官　陳　筱　珮
                                法　官  康  應  龍
                                法　官  趙  春  碧
上列正本證明與原本無異。
甲○○部分得上訴。
戊○○部分不得上訴。
如不服本判決應於收受送達後十日內向本院提出上訴書狀，其未
述上訴之理由者並得於提起上訴後十日內向本院補提理由書 (
均須按他造當事人之人數附繕本)。
                                書記官  胡  美  娟
中　　華　　民　　國　　96　　年　　7 　　月　　25　　日
附錄論罪科刑實體法條文：
刑法第276條（過失致死罪）：
因過失致人於死者，處2年以下有期徒刑、拘役或2千元以下罰金
。
（罰金部份業經提高10倍為2萬元）
從事業務之人，因業務上之過失犯前項之罪者，處5年以下有期
徒刑或拘役，得併科3千元以下罰金。
（罰金部份業經提高10倍為3萬元）
